【裁判字號】    99,交聲,257
【裁判日期】    991116
【裁判案由】    違反道路交通管理處罰條例
【裁判全文】
臺灣宜蘭地方法院交通事件裁定         99年度交聲字第257號
原處分機關  交通部公路總局臺北區監理所宜蘭監理站
異  議  人
即受處分人  謝聰明
上列受處分人因違反道路交通管理處罰條例案件，對於交通部公
路總局臺北區監理所宜蘭監理站民國99年9月14日所為之宜監字
第裁43-AEY801315號裁決聲明異議，本院裁定如下：
    主  文
異議駁回。
    理  由
一、原處分意旨略以：異議人即受處分人謝聰明於民國99年7月2
    3日晚間7時55分許，駕駛車牌號碼562-EM號營業一般小客車
    ，在台北市○○路○段與永康街交岔口處，於交岔路口十公
    尺內臨時停車，經台北市政府警察局大安分局員警以北市警
    交字第AEY801315號製單舉發，交通部公路總局臺北區監理
    所宜蘭監理站遂依道路交通管理處罰條例第55條第2款規定
    ，裁處受處分人罰鍰新臺幣六百元。
二、異議人經傳喚未到庭，依其聲明異議狀所載異議意旨略以：
    舉發當時異議人是臨時停車讓乘客上車，當時交通順暢，並
    無妨礙交通之情形，依違反道路交通管理事件統一裁罰基準
    及處理細則第12條第1項第5款「駕駛汽車因上、下客、貨，
    致有本條例第五十五條之情形，惟尚無妨礙其他人、車通行
    。」之規定，本件應免予舉發，故異議人拒簽、拒收舉發單
    ，本件舉發及裁決均不合法，為此，聲明異議，請求撤銷原
    處分。
三、按汽車駕駛人，有在交岔路口十公尺內臨時停車之情形者，
    處新臺幣三百元以上六百元以下罰鍰，道路交通管理處罰條
    例第55條第2款定有明文。又行為人有本條例之情形者，應
    填製舉發違反道路交通管理事件通知單（以下簡稱通知單）
    ，並於被通知人欄予以勾記，其通知聯依下列規定辦理：當
    場舉發者，應填記駕駛人或行為人姓名、性別、出生年月日
    、地址、身分證統一編號及車主姓名、地址、車牌號碼、車
    輛種類，被查獲之駕駛人或行為人為受處分人時，應於填記
    通知單後將通知聯交付該駕駛人或行為人簽名或蓋章收受之
    ；拒絕簽章者，仍應將通知聯交付該駕駛人或行為人收受，
    並記明其事由及交付之時間；拒絕收受者，應告知其應到案
    時間及處所，並記明事由與告知事項，視為已收受，違反道
    路交通管理事件統一裁罰基準及處理細則第11條第1項第1款
    亦有明定。經查：
（一）異議人並不否認「伊於99年7月23日晚間7時55分許，駕駛
      車牌號碼562-EM號營業一般小客車，在台北市○○路○段
      與永康街交岔口處，於交岔路口十公尺內臨時停車，嗣遭
      警方攔下開單舉發。」之事實（參異議人所提聲明異議狀
      上記載之意旨）。
（二）其次，舉發員警以異議人有「在交岔路口十公尺內臨時停
      車」之違規行為，當場開立北市警交字第AEY801315號舉
      發單加以舉發，惟異議人拒絕在舉發單上簽名，且拒絕收
      受該舉發單，員警遂告知異議人違規內容及應到案之時間
      、處所，並將異議人拒簽、拒收舉發單及已告知其違規內
      容、應到案之時間與處所等事項，載明於舉發單上等事實
      ，業據證人即舉發員警陳志賢於本院調查時結證明確（見
      本院卷第20頁），參以異議人確實於舉發單上所載應到案
      日期（99年8月7日）前之99年8月6日至交通部公路總局臺
      北區監理所宜蘭監理站提出交通違規案件陳述書，表明對
      於本件舉發不服，此有上述舉發違反道路交通管理事件通
      知單及交通違規案件陳述書在卷可稽，是以舉發員警前揭
      證言應堪信為真實，則依首揭違反道路交通管理事件統一
      裁罰基準及處理細則第11條第1項第1款之規定，應認為本
      件舉發單均已合法送達予異議人收受，合先敘明。
（三）再者，證人即舉發員警陳志賢已於本院調查時結證「99年
      7月23日晚上7時55分，我在台北市○○路○段與永康街交
      岔口執行定點守望勤務，我人站在信義路二段的聖瑪莉蛋
      糕店前面，該地點距離信義路二段與永康街交岔口不到十
      公尺，當時台北市○○路○段與永康街交岔口處之信義路
      二段上，在信義路二段198巷前，有三輛計程車違規停放
      ，該路段是畫紅線，距離信義路二段與永康街交岔口不到
      十公尺，其中一輛車是謝聰明所駕駛562-EM號營業一般小
      客車，當時謝聰明是停車等客人，他已經離開所駕駛之計
      程車，我就上前去向他索取證件，開單告發他在交岔路口
      十公尺內臨時停車。舉發當時台北市○○路○段與永康街
      交岔口附近人車很多，因為當地路寬比較窄，且因異議人
      在那邊違規停車，後面已經開始塞車，我認為異議人已經
      妨礙交通，所以才開單舉發異議人，本件舉發正確無誤。
      」等語綦詳（見本院卷第20頁）。而證人陳志賢雖係本件
      原處分機關認定異議人有前揭違規行為之舉發員警，然因
      異議人並無法舉出或請本院調查任何對其有利之證據資料
      ，以使本院對證人陳志賢所供述之異議人違規事實產生任
      何合理之懷疑，且於本件卷存證據資料內，亦無任何積極
      證據足以證明證人陳志賢上開供述係屬虛偽，更無足以令
      人顯信其供述為不可採之品性證據或前科證據存在，且衡
      諸證人陳志賢與異議人素不相識，並無宿怨，亦無仇隙，
      其顯無自陷於偽證罪之追訴而構詞誣賴異議人之理，故自
      不得以證人陳志賢為本件開單告發之執勤員警，即全盤抹
      煞其在訴訟上之證人資格或其證詞之真實性。換言之，證
      人陳志賢所為之前揭證詞，應堪信為真實。
（四）此外，交通警察製單舉發違反道路交通管理處罰條例所列
      之違規行為，係公務員基於職務上之權力，依法所為之公
      法上行為，基於公務員為公法上行為具有公信力之原則，
      該行政行為當可被推定為真正，其據以依法處分之事實認
      定原則上亦應被推定為正確無誤。而本此公信原則，立法
      者更於道路交通管理處罰條例第92條第3項為授權之規定
      ，授權交通部、內政部制定違反道路交通管理事件統一裁
      罰基準及處理細則，俾使執勤員警得當機處分以達維護交
      通秩序、安全之行政目的。更何況，交通違規行為通常於
      瞬間發生並結束，若要求執勤員警所有的舉發行政行為均
      需預留照相、錄音、錄影或其他科學證據以證其實，則國
      家維護交通秩序、安全之行政措施勢必窒礙難行，故刑事
      訴訟法就犯罪證據有關之規定中，與屬行政秩序罰之交通
      違規裁罰本質不合之部分，於道路交通案件處理程序內，
      自不在準用之列。且各種交通違規行為，各有其不同之執
      行方法，就超速、酒醉駕車而言，非輔以科學工具，固難
      僅憑執勤者之五官知覺判斷之，然就闖紅燈、在交岔路口
      十公尺內臨時停車等違規行為而言，單憑執勤者之目擊即
      可確定，並非件件違規行為均須以照像或錄影舉發，始可
      認定。從而，異議人既未就舉發員警之舉發有誤提出相關
      證據以供調查，本院經查亦無任何證據足資證明舉發員警
      有捏造事實違法取締之情事，則舉發員警本其維護交通秩
      序、安全職責所為之本件舉發，自應受到合法、正確之推
      定。因此，異議人於99年7月23日晚間7時55分許，駕駛車
      牌號碼562-EM號營業一般小客車，在台北市○○路○段與
      永康街交岔口處，於交岔路口十公尺內臨時停車，且因而
      導致後方開始塞車，已妨礙其他人車通行之違規事實，已
      堪認定。
（五）至於違反道路交通管理事件統一裁罰基準及處理細則第12
      第1項第5款雖有「行為人有駕駛汽車因上、下客、貨，致
      有本條例第五十五條之情形，惟尚無妨礙其他人、車通行
      之情形，而未嚴重危害交通安全、秩序或發生交通事故，
      且情節輕微，以不舉發為適當者，交通勤務警察或依法令
      執行交通稽查任務人員得對其施以勸導，免予舉發。」之
      規定，然本件情形，因異議人前揭「在交岔路口十公尺內
      臨時停車」之違規行為，已導致後方開始塞車，已妨礙其
      他人車通行之事實，業經認定在前，是以異議人之本件違
      規行為並不符上開條款所規定「尚無妨礙其他人、車通行
      」之要件，員警本不得適用前揭規定以勸導來取代舉發，
      是以異議人辯稱「本件依違反道路交通管理事件統一裁罰
      基準及處理細則第12條第1項第5款之規定，應免予舉發。
      」云云，顯屬無據。
四、綜上所述，舉發機關及原處分機關所為之本件舉發及裁決，
    核均與前舉道路交通管理處罰條例第55條第2款等規定相符
    ，均無違法或不當之處，故異議人以首揭情詞，對於上開裁
    決提起異議，並無理由，應予駁回。
五、據上論斷，依道路交通事件處理辦法第18條，裁定如主文。
中    華    民    國    99    年    11    月    16    日
                  交通法庭法  官  劉家祥
以上正本證明與原本無異。
如不服本裁定，應於裁定送達後5日內，向本院提出抗告狀。（
應附繕本）
                          書記官  葉書毓
中    華    民    國    99    年    11    月    16    日

司法院資訊處製作；財團法人民間司法改革基金會備份。
